臺灣臺北地方法院民事判決
110年度訴字第7205號
原      告  黃美玲  
訴訟代理人  白復集  
被      告  林佑虢  
上列當事人間請求遷讓房屋等事件，本院於民國111年3月15日言
詞辯論終結，判決如下：
    主  文
被告應將門牌號碼臺北市○○區○○○路○段○○○○○號房屋騰空遷讓返
還予原告。
被告應給付原告新臺幣貳拾伍萬陸仟元，及自民國一百一十年九
月三日起至清償日止，按週年利率百分之五計算之利息。
被告應自民國一百十一年三月一日起至騰空遷讓返還第一項房屋
之日止，按月給付原告新臺幣參萬貳仟元。
訴訟費用由被告負擔。
    事實及理由
壹、程序方面：    
一、按訴狀送達後，原告不得將原訴變更或追加他訴。但擴張或
    減縮應受判決事項之聲明者、不甚礙被告之防禦及訴訟之終
    結者，不在此限，民事訴訟法第255 條第1 項第3 款、第7 
    款定有明文。本件原告於本件民國111 年2 月11日行第一次
    言詞辯論期日後，以111 年2 月23日民事更正聲明追加暨辯
    論意旨狀主張林宏濂為被告擔任本案房屋租賃契約之連帶保
    證人為由，追加林宏濂為本案被告（見本院卷第45頁至第49
    頁），並變更聲明為「被告及現占有人應將門牌號碼臺北
    市○○區○○○路○段00○0 號房屋（下稱系爭房屋）遷讓返還予
    原告，並將如附圖照片所示招牌拆除回復原狀；被告林佑
    虢、林宏濂應連帶給付原告新臺幣（下同）25萬6,000 元，
    及自起訴狀繕本送達之翌日起至清償日止，按週年利率5 ％
    計算之利息；被告林佑虢、林宏濂應連帶自起訴狀繕本送
    達之翌日起至返還系爭房屋之日止，按月給付原告3 萬2,00
    0 元」（見本院卷第47頁），核應無礙被告之防禦及訴訟之
    終結，依前揭規定說明，自應准許之。又原告於追加林宏濂
    為本案被告後，復再於本院111 年3 月15日言詞辯論期日當
    庭變更聲明為「被告應將系爭房屋遷讓返還予原告；被告
    林佑虢應連帶給付原告25萬6,000 元，及自起訴狀繕本送達
    之翌日起至清償日止，按週年利率5 ％計算之利息；被告林
    佑虢應自111 年3 月1 日起至返還系爭房屋之日止，按月給
    付原告3 萬2,000 元。」，核屬減縮應受判決事項之聲明（
    見本院卷第70頁），亦應准許。
二、次按，原告於判決確定前，得撤回訴之全部或一部。但被告
    已為本案之言詞辯論者，應得其同意，民事訴訴法第262 條
    第1項亦有明定。本件原告於追加林宏濂為本案之被告後，
    嗣再於林宏濂為本案言詞辯論前，即於本院111 年3 月15日
    言詞辯論期日當庭撤回對林宏濂之訴部分（見本院卷第70頁
    ），依前揭規定，亦生撤回該部分訴訟之效力，是本院以無
    庸就林宏濂部分予以審酌，併予敘明。　　
三、本件被告經合法通知，未於言詞辯論期日到場，核無民事訴
    訟法第386 條各款所列情形，應依原告之聲請，由其一造辯
    論而為判決。
貳、實體方面：
一、原告主張：被告前於109 年3 月25日起向原告承租系爭房屋
    使用並簽訂租賃契約（下稱系爭租約），約定租賃期限自10
    9 年3 月25日起至112 年3 月24日止，每月租金3 萬2,000 
    元。詎被告自109 年5 月份起至110 年12月份間共累計積欠
    8 個月租金25萬6,000 元（計算式：3 萬2,000 元 × 8）未
    付，履經催討，被告均置之不理，原告遂以存證信函向被告
    催討租金並為終止系爭租約之意思表示。是以，被告除應遷
    出且騰空返還系爭房屋外，並應給付原告前述積欠租金25萬
    6,000 元，暨自111 年3 月1 日起至騰空返還系爭房屋之日
    止，按月給付相當於租金之不當得利3 萬2,000 元。為此，
    爰依民法第767 條第1項前段、第455條前段、第179 條及第
    181條但規定提起本件訴訟等語，並聲明：㈠被告應將系爭房
    屋遷讓返還予原告；㈡被告林佑虢應連帶給付原告25萬6,000
     元，及自起訴狀繕本送達之翌日起至清償日止，按週年利
    率5 ％計算之利息；㈢被告林佑虢應自111 年3 月1 日起至返
    還系爭房屋之日止，按月給付原告3 萬2,000 元。
二、被告經合法通知，未於言詞辯論期日到場，亦未提出書狀作
    何聲明陳述。
三、經查，原告前揭主張，已據其提出系爭租約、新店中正郵局
    110 年8 月16日第195 號存證信函、建物所有權狀、中華郵
    政掛號郵件收件回執等件為證（見本院110 年度北司補字第
    2183號卷第9 頁至第15頁）；又本件之起訴狀繕本、民事更
    正聲明追加暨辯論意旨狀及本院之言詞辯論通知書均已於相
    當時期合法送達通知被告，被告既未於言詞辯論期日到場爭
    執，復未提出書狀答辯以供本院斟酌，原告前開主張自堪信
    為真實。
四、按承租人租金支付有遲延者，出租人得定相當期限，催告承
    租人支付租金，如承租人於其期限內不為支付，出租人得終
    止契約；租賃物為房屋者，遲付租金之總額，非達2 個月之
    租額，不得依前項之規定，終止契約。其租金約定於每期開
    始時支付者，並應於遲延給付逾2 個月時，始得終止契約，
    民法第440 條第1 項、第2 項定有明文。次按，承租人於租
    賃關係終止後，應返還租賃物；所有人對於無權占有或侵奪
    其所有物者，得請求返還之，民法第455 條前段、第767 條
    第1 項前段亦有規範。又兩造於系爭租約第3 條、第4 條分
    別約定「租金每個月3 萬2,000 元正（收款付據）乙方（即
    被告）不得藉任何理由拖延或拒納」、「租金應於每月3號
    前繳納，每次應繳一個月份乙方不得藉詞拖延」。經查，本
    件被告自109 年5 月份起至110 年12月份止，已遲付原告租
    金達2 個月以上之金額，復經原告以110 年8 月16日第195 
    號存證信函向被告給付租金之催告，該存證信函並於同年月
    17日送達被告，惟被告置之不理，原告復再以本件起訴狀繕
    本之送達向被告為終止系爭租約之意思表示，並經被告於11
    0 年9 月2 日收受（見本院110 年度北司補字第2183號卷第
    21頁），則系爭租約於110 年9 月3 日起即已終止，被告即
    屬無權占有系爭房屋，則原告依民法第455 條、第767 條第
    1 項前段規定，請求被告遷讓返還系爭房屋，洵屬有據，應
    予准許。
五、再按，無法律上原因而受利益，致他人受損害者，應返還其
    利益。雖有法律上原因，而其後已不存在者，亦同，民法第
    179 條定有明文。故其得請求之範圍，應以對方所受之利益
    為度。而無權占有他人房屋，可能獲得相當於租金之利益，
    為社會通常之觀念（參照最高法院61年台上字第1695號判決
    意旨）。又所謂相當於租金之利益，係指因其本質上並非合
    法契約下所稱之租金，而僅係因占有人使用收益之結果，致
    所有人無法將之出租而收取租金，形同占有人受有相當於租
    金之利益，所有人則受有相當於租金之損害，故於認定占有
    人應返還之利益時，得以若占有人以承租方式占有使用時所
    應支出之租金為依據，則此項相當租金利益之認定，自可參
    酌原先出租時之租金數額，而不受法定租金額之限制。本件
    兩造間系爭租約之租賃關係於110 年9 月3 日終止，業如前
    述，則被告有給付租金至110 年9 月3 日之義務，然被告自
    109 年5 月份起即未繳付租金，則原告請求自109 年5 月份
    起累計未付8 個月租金25萬6,000 元，洵屬有據，亦應准許
    。又被告既已無合法占用系爭房屋之正當權源，其繼續占用
    系爭房屋無法律上原因而受利益且致原告受有不能使用系爭
    房屋之損害，被告自應償還相當於租金之不當得利。本院審
    酌兩造對於系爭房屋之使用既已有租金之約定，且被告無權
    占用系爭房屋所受免繳租金之利益，認以相同標準計算相當
    於租金之不當得利，應為妥適。是原告依不當得利之法律關
    係，請求被告自110 年3 月1 日起至遷讓返還系爭房屋之日
    止，按月給付3 萬2,000 元，要屬有據。
六、末按，給付有確定期限者，債務人自期限屆滿時起，負遲延
    責任。給付無確定期限者，債務人於債權人得請求給付時，
    經其催告而未為給付，自受催告時起，負遲延責任。其經債
    權人起訴而送達訴狀，或依督促程序送達支付命令，或為其
    他相類之行為者，與催告有同一之效力，民法第229條第1項
    、第2項定有明文。又遲延之債務，以支付金錢為標的者，
    債權人得請求依法定利率計算之遲延利息。但約定利率較高
    者，仍從其約定利率。應付利息之債務，其利率未經約定，
    亦無法律可據者，週年利率為百分之五，民法第233 條第1 
    項、203 條亦定有明文。本件原告對被告之債權，核屬無確
    定期限之給付，既經原告起訴而送達訴狀，被告迄未給付，
    當應負遲延責任。是原告請求自起訴狀繕本送達被告之翌日
    即110 年9 月3 日起至清償日止，按週年利率5 ％計算之法
    定遲延利息，核無不合，應予准許。
七、綜上所述，原告依民法第455 條、第767 條第1 項前段規定
    及不當得利之法律關係，請求被告將系爭房屋騰空遷讓原告
    並支付原告積欠之租金25萬6,000 元及按月給付原告無權占
    用期間相當於每月租金3 萬2,000 元之不當得利，均屬有據
    。從而，原告聲明請求判決如主文所示，為有理由，應予准
    許。 
八、據上論結，本件原告之訴為有理由，依民事訴訟法第385 條
    第1 項前段、第78項，判決如主文。
中　　華　　民　　國　　111 　年　　3 　　月　　31　　日
                  民事第五庭    法　官　張詠惠
以上正本係照原本作成。
如對本判決上訴，須於判決送達後20日內向本院提出上訴狀。如
委任律師提起上訴者，應一併繳納上訴審裁判費。
中　　華　　民　　國　　111 　年　　3 　　月　　31　　日
                                書記官　陳香伶